【裁判字號】    97,交抗,538
【裁判日期】    970522
【裁判案由】    違反道路交通管理處罰條例
【裁判全文】
臺灣高等法院交通事件裁定             97年度交抗字第538號
抗  告  人    甲○○
即受處分人
上列抗告人即受處分人因違反道路交通管理處罰條例案件，不服
臺灣士林地方法院，中華民國九十七年四月十一日所為裁定（九
十六年度交聲字第一五一九號），提起抗告，本院裁定如下：
    主  文
原裁定撤銷，發回臺灣士林地方法院。
    理  由
一、本件原處分意旨、異議意旨、原裁定意旨均詳如原裁定書所
    載（如附件）。
二、抗告人即受處分人甲○○抗告意旨略以：抗告人於接獲舉發
    通知單後，即依法定流程並附相關證據於九十六年九月五日
    提出申訴，有臺北市警局交通警察大隊（以下簡稱交通大隊
    ）九十六年九月二十七日北市警交大執字第零九六三四四四
    一六零零號書函為証，原審裁定駁回理由四之(三)所言「本件
    異議人遲至九十六年十月四日始向臺北市交通事件裁決所陳
    述意見」，應是抗告人於十月二日之再度申訴文書，至「異
    議人逾期未依規定辦理歸責事由之告知」更是與事實不符，
    原審裁定顯有不當，請求撤銷等語。
三、按道路交通管理處罰條例第八十五條第一項規定，本條例之
    處罰，受舉發違反道路交通管理事件之受處罰人，認為受舉
    發之違規行為應歸責他人者，應於舉發違反道路交通管理事
    件通知單應到案日期前，檢附相關證據及應歸責人相關證明
    文件，向處罰機關告知應歸責人，處罰機關應即另行通知應
    歸責人到案依法處理。
四、經查：本件抗告人即受處分人甲○○所有之車牌號碼EH-873
    6號自小客車，於九十六年八月三十一日上午八時四十四分
    許，停車於臺北市○○區○○路二段一二九巷口前人行道上
    之遭舉發事實，有臺北市政府警察局北市警交字第AEW20297
    5號舉發違反道路交通管理事件通知單影本一紙及彩色照片
    二幀在卷可稽，違規事實堪可認定。惟查，抗告人於同年九
    月五日即填具「拖吊違規陳述單」向交通大隊陳述「原停處
    禁停區域，因巷內神壇辦中元法會，將本人車輛移置人行道
    ，致遭拖吊多日，本人不知」，並提出現場照片及雙連社張
    貼之公告（原審卷第十頁），載明疑遭該巷內神壇「臺北雙
    連社」移置之情，申訴「違規停車非本人所為，其罪不歸本
    人」等語，此有拖吊違規陳述單影本一件（本院卷第六頁）
    在卷可按，是抗告人於案發初始即已申訴歸責，惟臺北市交
    通警察大隊既未為查証，僅以「台端反映係遭人移置乙節，
    依現場狀況應無可能」推測一語函復移罰（本院卷第七頁）
    ，此陳述單與交通大隊書函雖未經交通大隊提送原審法院，
    然原審卷附交通大隊書函主旨亦已載明是函復抗告人『再申
    訴』案，且亦附送現場公告照片到院，乃原審未查，逕以抗
    告人未舉發通知單應到案日期（即九十六年九月卅日）前辦
    理歸責，駁回異議即有未合。又原裁定既認道路交通管理處
    罰條例八十五條第四項對逕行舉發案件，係推定受逕行舉發
    人有過失，既係『推定』，則法院於受理本異議案件，經受
    逕行舉發人提出相當事証，証明其可能非行為人時，亦應善
    盡調查能事，釐清原委，否則即有應行調查事項未予調查之
    失。是
    本件抗告人前揭抗告指摘非無理由，自宜由本院撤銷發回，
    由原審詳為調查，更為適法之裁判，以昭公允。
五、據上論結，應依道路交通案件處理辦法第二十六條，刑事訴
    訟法第四百一十三條前段，裁定如主文。
中    華    民    國   九十七   年   五   月   廿二   日
                刑事第六庭審判長法  官  林堭儀
                                法  官  郭豫珍
                                法  官  陳玉雲
以上正本證明與原本無異。
不得再抗告。
                                書記官  陳思云
中    華    民    國    97    年    5     月    23    日
附件：
臺灣士林地方法院交通事件裁定        96年度交聲字第1519號
原處分機關  臺北市交通事件裁決所
異  議  人
即受處分人  甲○○  男  46歲（民國○○年○○月○ 日生）
                    身分證統一編號：Ｚ000000000號
                    住臺北市大同區○○○路171 巷3 號14樓
上列異議人即受處分人因違反道路交通管理處罰條例案件，對於
臺北市交通事件裁決所民國96年10月30日北市裁三字第裁22-AEW
202975號所為之處分聲明異議（原舉發案號：臺北市政府警察局
舉發違反道路交通管理事件通知單北市警交字第AEW202975 號）
，本院裁定如下：
    主  文
異議駁回。
    理  由
一、按汽車臨時停車時，應依下列規定：橋樑、隧道、圓環、障
    礙物對面、鐵路平交道、人行道、行人穿越道、快車道等處
    ，不得臨時停車；又按禁止臨時停車處所不得停車，道路交
    通安全規則第111 條第1 項第1 款、第112 條第1 項第1 款
    分別定有明文。次按汽車駕駛人停車時，在禁止臨時停車處
    所停車者，處新臺幣（下同）600 元以上1,200 元以下罰鍰
    ，道路交通管理處罰條例第56條第1 項第1 款亦有明定。又
    按「臨時停車」，係指車輛因上、下人、客，裝卸物品，其
    引擎未熄火，停止時間未滿3 分鐘，保持立即行駛之狀態；
    「停車」，則指車輛停放於道路兩側或停車場所，而不立即
    行駛者，道路交通管理處罰條例第3 條第9 款、第10款亦分
    別規定甚明。
二、原處分意旨略以：異議人所有車牌號碼EH-8736 號自小客車
    ，於民國96年8 月31日上午8 時44分許，停放在臺北市○○
    區○○路2 段129 巷口前之巷道路邊人行道上，經警拖吊違
    停車輛並逕行拍照舉發「在禁止臨時停車處所停車」違規，
    爰依道路交通管理處罰條例第56條第1 項第1 款，處罰鍰90
    0 元。
三、異議意旨略以：伊所有之自小客車原停於臺北市○○區○○
    路2 段129 巷內，巷內神壇因舉辦贊普法會將伊之車輛移置
    129 巷巷口之人行道上致遭拖吊，伊承認違規事實屬實，然
    違規行為非伊所為，伊亦為受害者，認為裁罰不當，據此聲
    明異議云云。
四、經查：
  (一)本件異議人即受處分人甲○○所有之車牌號碼EH-8736 號自
    小客車，於96年8 月31日上午8 時44分許，停車在臺北市○
    ○區○○路2 段129 巷口前之人行道上之事實，業據異議人
    自承在卷，並有臺北市政府警察局北市警交字第AEW202975
    號舉發違反道路交通管理事件通知單影本1 紙及彩色照片2
    幀附卷可稽，此部分事實堪以認定。
  (二)按道路交通管理處罰條例第85條第4 項規定，依本條例規定
    逕行舉發或同時併處罰其他人之案件，推定受逕行舉發人或
    該其他人有過失，查本件係屬逕行舉發案件，此有前揭臺北
    市交通事件裁決所96年10月30日北市裁三字第裁22-AEW2029
    75號裁決書附卷可稽，是依本條項規定，就本件違規事實之
    應歸責事由自可先行推定歸責於受逕行舉發人即異議人本人
    。
  (三)次查，前述推定歸責事由非全然無舉反證推翻之機會，按道
    路交通管理處罰條例第85條第1 項規定，本條例之處罰，受
    舉發違反道路交通管理事件之受處罰人，認為受舉發之違規
    行為應歸責他人者，應於舉發違反道路交通管理事件通知單
    應到案日期前，檢附相關證據及應歸責人相關證明文件，向
    處罰機關告知應歸責人，處罰機關應即另行通知應歸責人到
    案依法處理。逾期未依規定辦理者，仍依本條例各該違反條
    款規定處罰。是依前述規定，受處罰人應於舉發違反道路交
    通管理事件通知單所示應到案日期前，檢附相關證據及應歸
    責人相關證明文件，向處罰機關告知應歸責人。查本件舉發
    通知單通知聯之送達情形經本院函查結果，係於96年9 月11
    日以大宗掛號函件聯「編號：8938」郵寄車主即異議人，且
    未有退件紀錄，此有臺北市政府警察局交通警察大隊97年3
    月31日北市警交大執字第09731438500 號函在卷可佐，衡情
    異議人早於通知單所示之應到案日期即96年9 月30日前已收
    悉該舉發通知單，故異議人依前揭規定，應於應到案日期前
    ，檢附相關證據及應歸責人相關證明文件，向處罰機關告知
    應歸責人，然本件異議人遲至96年10月4 日始向臺北市交通
    事件裁決所陳述意見，此有卷附陳述書之收文章蓋戳日期在
    卷可憑，依前揭道路交通管理處罰條例第85條第1 項規定，
    異議人逾期未依規定辦理歸責事由之告知，本件因異議人為
    車輛所有人，故依本條例各該違反條款規定處罰，於法並無
    不合。
五、從而原處分機關審酌異議人違規情形，依道路交通管理處罰
    條例第56條第1 項第1 款之規定，對異議人違規行為裁處90
    0 元之罰鍰，核無不當。本件異議為無理由，應予駁回。
據上論斷，應依道路交通案件處理辦法第19條，裁定如主文。
中    華    民    國    97    年    4     月    11    日
                  交通法庭法  官    黃潔茹
以上正本證明與原本無異。
如不服本裁定應於送達後5 日內向本院提出抗告狀。
                          書記官    柳瑞宗
中    華    民    國    97    年    4     月    11    日


司法院資訊處製作；財團法人民間司法改革基金會備份。
